【裁判字號】    96,訴,3065
【裁判日期】    970415
【裁判案由】    營利事業所得稅
【裁判全文】
臺北高等行政法院判決
                                    96年度訴字第03065 號
                              .
原      告  勁順營造股份有限公司
代  表  人  甲○○清算人）住.
被      告  財政部臺北市國稅局
代  表  人  凌忠嫄（局長）
訴訟代理人  乙○○
上列當事人間因營利事業所得稅事件，原告不服財政部中華民國
96年6 月29日台財訴字第09600199290 號訴願決定（案號：第00
000000 號），提起行政訴訟，本院判決如下：
    主  文
原告之訴駁回。
訴訟費用由原告負擔。
    事  實
一、事實概要：本件原告辦理民國（下同）93年度營利事業所得
    稅結算申報，原列報營業收入新臺幣（下同）100,790,814
    元及全年所得額459,624 元，被告查獲其於93年3 月至93年
    12月虛設行號，虛開及販賣不實統一發票金額100,792,814
    元，加計上年度預收款1,380,000 元，核定營業收入102,17
    2,814 元，並以其未能提示帳證供核，乃分別按財政部78年
    6 月24日台財稅字第781146897 號函釋及同業利潤標準「行
    業標準代號：4200－18（連續壁工程，淨利率11% ）」核定
    全年所得額8,221,966 元〔計算式（100,792,814 ×8%）＋
    （1,380,000 ×11% ）＋非營業收入6,741 〕。原告不服，
    申請復查，經被告以95年12月25日財北國稅法字第09502455
    06號復查決定書（下稱原處分）追認銷貨退回及折讓570,20
    8 元，並追減全年所得額87,017元，變更核定8,134,949 元
    ，原告猶有未服，提起訴願遭決定駁回，遂提起本件行政訴
    訟。
二、兩造聲明：（原告未於言詞辯論期日到場，其聲明及主張依
    其歷次書狀之內容記載。）
（一）原告聲明：
  １、訴願決定及原處分均撤銷。
  ２、訴訟費用由被告負擔。
（二）被告聲明：
  １、駁回原告之訴。
  ２、訴訟費用由原告負擔。
三、兩造之爭點：
（一）原告主張之理由：
      因原告部分進項發票遭被告認係涉嫌虛設行號之公司所開
      出，以致將原告亦列為虛設行號予以補稅，惟涉嫌虛設行
      號案件尚在臺北地方法院審理中，為此提出訴訟。
（二）被告主張之理由：
  １、按「（第1 項）稽徵機關進行調查或復查時，納稅義務人
      應提示有關各種證明所得額之帳簿、文據；其未提示者，
      稽徵機關得依查得之資料或同業利潤標準，核定其所得額
      。…（第3 項）納稅義務人已依規定辦理結算申報，但於
      稽徵機關進行調查時，通知提示有關各種證明所得額之帳
      簿、文據而未依限期提示者，稽徵機關得依查得之資料或
      同業利潤標準核定其所得額…。」為所得稅法第83條第1
      項及第3 項前段所明定。次按「營利事業非法出售或虛開
      統一發票給予他人作為進貨憑證者，其虛開統一發票之收
      益，依查獲收益資料核實認定，若無收益資料可供認定者
      ，則按其所開立之統一發票金額8%標準認定。」及「本部
      78年6 月24日台財稅第781146897 號函規定，營利事業非
      法出售或虛開統一發票…之『收益』…按其所開立之統一
      發票金額8%標準認定。所稱『收益』，係指『所得額』而
      言。」亦經財政部78年6 月24日台財稅字第781146897 號
      函及86年7 月2 日台財稅字第861904334 號函釋在案。
  ２、本件原告93年度營利事業所得稅結算申報，經被告核定全
      年所得額8,221,966 元。原告不服，申請復查，並主張涉
      嫌虛設行號尚在法院訴訟中，請重新核實認定云云。被告
      作成原處分以經通知原告於95年11月6 日提示93年度帳簿
      憑證及有關文據供核，惟迄未提示；另原告93年度列報銷
      貨退回及折讓830,308 元，被告未予認定，經就原告93年
      度結算申報書第6 頁自行申報銷貨退回及折讓570,208 元
      及課稅資料歸戶清單所載銷貨收入淨額100,220,606 元核
      對，原申報銷貨退回及折讓570,208 元應予追認；又原告
      92年度亦係虛設行號，上年度預收款1,380,000 元應依首
      揭財政部函釋規定認定所得額，重行計算全年所得額8,13
      4,949 元﹝（100,792,814 ＋1,380,000 －570,208 ）×
      8%﹞＋非營業收入6,741 ﹞，原核定全年所得額8,221,96
      6 元應予追減87,017元，變更核定8,134,949 元，原告仍
      表不服，提起訴願遭駁回。
  ３、被告前已查得原告取得涉嫌虛設行號鼎漢磊企業有限公司
      等所開立之不實發票，原告雖表示將所承攬工程委外下包
      或鳩工承作，皆以現金付款且不報薪資云云，惟無法提供
      可資證明相當之臨時工名冊與支付資金來源明細，至所提
      供之銷方工程合約書，合約內容係屬包工包料，非其所稱
      全部為人工投入，另自承取得7 家不實憑證，並製作不實
      工程合約及不實之資金流程，足證原告93年度無進、銷貨
      之事證明確，縱法院尚未判決確定，被告仍可依據調查事
      實及證據，認定原告為虛設行號。是被告依首揭財政部函
      釋按原告所開立之統一發票金額8%，核定所得額8,134,94
      9 元，並無不合。
    理  由
一、本件原告經合法通知，未於言詞辯論期日到場，核無行政訴
    訟法第218 條準用民事訴訟法第386 條各款所列情形，爰依
    被告之聲請，由其一造辯論而為判決。
二、原告起訴主張：按原告涉嫌虛設行號案件尚在臺北地方法院
    審理中，近期將會獲得判決，為此，依行政訴訟法第4 條第
    1 項規定，提起行政訴訟，求為判決如訴之聲明所示云云。
三、被告則以：按被告前已查得原告取得涉嫌虛設行號鼎漢磊企
    業有限公司等所開立之不實發票，原告雖表示將所承攬工程
    委外下包或鳩工承作，皆以現金付款且不報薪資云云，惟無
    法提供可資證明相當之臨時工名冊與支付資金來源明細，至
    所提供之銷方工程合約書，合約內容係屬包工包料，非其所
    稱全部為人工投入，另自承取得7 家不實憑證，並製作不實
    工程合約及不實之資金流程，足證原告93年度無進、銷貨之
    事證明確，縱法院尚未判決確定，被告仍可依據調查事實及
    證據，認定原告為虛設行號等語，資為抗辯。
四、按「稽徵機關進行調查或復查時，納稅義務人應提示有關各
    種證明所得額之帳簿、文據；其未提示者，稽徵機關得依查
    得之資料或同業利潤標準，核定其所得額。…納稅義務人已
    依規定辦理結算申報，但於稽徵機關進行調查時，通知提示
    有關各種證明所得額之帳簿、文據而未依限期提示者，稽徵
    機關得依查得之資料或同業利潤標準核定其所得額。」為所
    得稅法第83條第1 項及第3 項前段所明定。次按「營利事業
    非法出售或虛開統一發票給予他人作為進貨憑證者，其虛開
    統一發票之收益，依查獲收益資料核實認定，若無收益資料
    可供認定者，則按其所開立之統一發票金額8%標準認定。」
    、「本部78年6 月24日台財稅第781146897 號函規定，營利
    事業非法出售或虛開統一發票…之『收益』…按其所開立之
    統一發票金額8%標準認定。所稱『收益』，係指『所得額』
    而言。」亦經財政部部78年6 月24日台財稅第781146897 號
    函及86年7 月2 日台財稅第861904334 號函釋揭明，而上開
    函釋係財政部本於職權，就納稅義務人未盡所得稅法第83條
    規定之提示各種證明所得額之帳簿文據之協力義務時，所得
    額認定之基準所為釋示，未逾越法律規定，被告於辦理相關
    事項，自得援用。
五、經查，本件如事實概要欄所述之事實，為兩造所不爭執，且
    有原告93年度營利事業所得稅結算/ 92年度未分配盈餘申報
    書、被告重點查核報告書、審查報告書、93年度營利事業所
    得稅結算申報核定通知書暨調整法令及依據說明書、調查通
    知書、課稅資料歸戶清單、被告刑事案件移送書、原處分、
    訴願決定書等件附原處分卷可稽，洵堪信實。次查，本件被
    告辯稱原告於93年3 月至93年12月間虛設行號，虛開及販賣
    不實統一發票金額100,792,814 元一節，業據其提出專案申
    請調檔統一發票查核清單、被告刑事案件移送書等件附原處
    分卷為憑；而前揭刑事案件移送書所載原告前後任負責人甲
    ○○與訴外人林政雄均為商業會計法上所稱之商業負責人，
    共同基於幫助他人逃漏稅捐之概括犯意，明知原告於91年3
    月迄93年12月間，並無銷貨予同豐營造股份有限公司等公司
    ，竟虛開不實統一發票359 紙，金額共計2 億1,581 萬2,23
    7 元，交付同豐公司等52家公司充當進貨憑證使用，而同豐
    公司等47家公司取得上開無實際交易之統一發票後，持其中
    332 紙統一發票申報扣抵銷項稅額，幫助同豐公司等47家公
    司逃漏營業稅金額達994 萬2,673 元等違章事實，亦經原告
    原負責人甲○○於刑事案件審理中認罪屬實（臺灣臺北地方
    法院95年度重訴更(一)字第1 號判決附卷第55頁至第62頁參照
    ），是被告所辯各情，自堪信為真實，從而，被告以原告於
    93年3 月至93年12月虛設行號，虛開及販賣不實統一發票金
    額100,792,814 元，加計上年度預收款1,380,000 元，核定
    營業收入102,172,814 元，並就原告93年度結算申報書第6
    頁自行申報銷貨退回及折讓570,208 元核對其課稅資料歸戶
    清單所載銷貨收入淨額100,220,606 元後追認原申報銷貨退
    回及折讓570,208 元，併同上年度預收款1,380,000 元（原
    告92年度亦係虛設行號）依前揭財政部78年6 月24日台財稅
    字第781146897 號函釋及同業利潤標準「行業標準代號：42
    00－18（連續壁工程，淨利率11% ）」重行計算全年所得額
    8,134,949 元〔（100,792,814 ＋1,380,000 －570,208 ）
    ×8%﹞＋非營業收入6,741 〕，原核定全年所得額8,221,96
    6 元應追減87,017元，以原處分變更核定全年所得額為8,13
    4,949 元，於法並無不合。原告以涉嫌虛設行號案件尚在臺
    灣臺北地方法院審理中為由空言爭執，要無可採。
六、綜上所述，原處分認事用法並無違誤，訴願決定遞予維持，
    亦無不合，原告徒執前詞訴請撤銷訴願決定及原處分關於不
    利於原告部分，為無理由，應予駁回；至於原處分追認銷貨
    退回及折讓570,208 元及追減全年所得額87,017元部分，核
    屬對原告有利，其起訴爭執，顯欠缺權利保護之必要，應併
    予駁回。
七、本件事證已臻明確，兩造其餘攻擊、防禦方法，經核與判決
    之結果不生影響，無庸逐一論述，併予敘明。
八、據上論結，本件原告之訴為無理由，爰依行政訴訟法第98條
    第1 項前段、第218 條、民事訴訟法第385 條第1 項前段之
    規定，判決如主文。
中    華    民    國    97    年     4    月    15    日
                臺北高等行政法院第一庭
                                審判長法  官  王立杰
                                      法  官  林惠瑜
                                      法  官  周玫芳
上為正本係照原本作成。
如不服本判決，應於送達後20日內，向本院提出上訴狀並表明上
訴理由，如於本判決宣示後送達前提起上訴者，應於判決送達後
20日內補提上訴理由書（須按他造人數附繕本）。
中    華    民    國    97    年     4    月    15    日
                                      書記官  何閣梅


司法院資訊處製作；財團法人民間司法改革基金會備份。
